【裁判字號】    99,上訴,499
【裁判日期】    990615
【裁判案由】    違反毒品危害防制條例
【裁判全文】
臺灣高等法院高雄分院刑事判決         99年度上訴字第720號
上  訴  人  臺灣高雄地方法院檢察署檢察官
上  訴  人
即  被  告  藍正長
選任辯護人  張清富律師
上  訴  人
被      告  甲○○
選任辯護人  戴國石律師
上列上訴人因被告違反毒品危害防制條例案件，不服臺灣高雄地
方法院98年度訴字第1041號中華民國99年1 月21日、99年3 月4
日第一審判決（起訴案號：臺灣高雄地方法院檢察署98年度偵字
第18011 號、第18179 號、第18658 號、第21684 號），提起上
訴，本院判決如下：
    主  文
原判決關於藍正長販賣第一級毒品及被訴販賣第二級毒品，暨關
於甲○○等部分，均撤銷。
藍正長共同犯如附表一編號1 、3 所示販賣第一級毒品罪，又犯
如附表一編號2 所示販賣第一級毒品罪，又共同犯如附表一編號
4 所示販賣第二級毒品罪，均累犯，各量處如附表一所示之刑，
應執行有期徒刑貳拾陸年。扣案之海洛因肆拾伍包（驗後合計淨
重4.89公克，空包裝總重13 .05公克）均沒收銷燬，扣案之三星
Anycall 行動電話壹支（含門號0000000000號SIM 卡壹張）及NO
KIA 牌行動電話壹支（含門號0000000000號SIM 卡壹張）均沒收
。扣案之販賣第一級毒品所得新台幣伍佰元與吳宗憲連帶沒收。
未扣案之販賣第一級毒品所得新台幣玖佰元與甲○○連帶沒收，
如全部或一部不能沒收時，以其等財產連帶抵償之。未扣案之販
賣第一級毒品所得新台幣伍佰元沒收，如全部或一部不能沒收時
，以其財產抵償之。未扣案之販賣第二級毒品所得新台幣壹仟元
與綽號「黑文」連帶沒收，如全部或一部不能沒收時，以其等財
產連帶抵償之。
甲○○共同犯販賣第一級毒品罪，累犯，處有期徒刑拾伍年陸月
。扣案之三星Anycall 行動電話壹支（含門號0000000000號SIM
卡壹張）及NOKIA 牌行動電話壹支（含門號0000000000號SIM 卡
壹張）均沒收。未扣案之販賣毒品所得新台幣玖佰元與藍正長連
帶沒收，如一部或全部不能沒收時，以其等財產連帶抵償之。
    事  實
一、藍正長、甲○○均明知海洛因係經政府公告，列為毒品危害
    防制條例第2 條第2 項第1 款所定之第一級毒品，未經許可
    不得持有、販賣。藍正長竟基於販賣第一級毒品海洛因以營
    利之犯意，先向姓名不詳綽號「少年董」之人購入海洛因後
    ，再以0000000000作為聯絡電話，分別於下述時、地，共同
    或單獨為販賣海洛因行為：
(一)、民國98年6 月5 日10時13分許，鄒清昆以其使用之00000000
    00號手機，與藍正長上開手機聯絡稱：欲以新台幣（下同）
    900 元購買海洛因1 包，雙方約定於高雄市○○區○○路與
    澄和路口某大賣場附近交貨等語，藍正長竟與甲○○共同基
    於販賣第一級毒品海洛因以營利之犯意聯絡，推由甲○○前
    往上開約定交貨地點，並由甲○○持用以其妻名義申辦之00
    00000000號手機與藍正長相互連絡，甲○○則於同日（5 日
    ）10時30分至10時33分期間，在上開約定交貨地點，交付海
    洛因1 包予鄒清昆，並由甲○○向鄒清昆收取900 元後將該
    款項交付藍正長，藍正長、甲○○因而取得共同販賣海洛因
    所得900 元（未扣案）。嗣於98年6 月25日14時許，警方持
    檢察官拘票前往甲○○位於高雄市○○區○○街149-1 號居
    所拘提甲○○，並扣得其所有供其販賣海洛因使用之NOKIA
    牌行動電話1 支（含門號0000000000號SIM 卡1 張）。
(二)、98年6 月3 日11時許，林椿富以其使用0000000000號手機，
    撥打藍正長上開手機聯絡稱：欲以500 元之對價，購買海洛
    因1 包，雙方約定於高雄縣鳥松鄉○○路399 巷口（澄清湖
    附近）某土地公廟旁交貨等語，藍正長隨即本於販賣海洛因
    以營利之犯意，前往上開約定交貨地點，交付海洛因1 包予
    林椿富，並向林椿富收取500 元，因而取得販賣海洛因所得
    500 元（未扣案）。
(三)、98年6 月16日12時10分許，林椿富以其使用0000000000號手
    機，與藍正長上開手機聯絡稱：欲以500 元之對價，購買海
    洛因1 包，雙方約定於高雄市○○區○○路與義華路口附近
    交貨等語，藍正長隨即與有共同販賣海洛因以營利之犯意聯
    絡之吳宗憲聯絡，推由吳宗憲將海洛因1 包送至約定地點附
    近之大豐二路、育英路口交予林椿富，並由吳宗憲向林椿富
    收取500 元；隨即經警於高雄市○○區○○路與義華路口附
    近逮捕吳宗憲（業經原審法院判處有期徒刑10年，經本院99
    年度上訴字第144 號判決上訴駁回，復經最高法院99年度台
    上字3416號判決上訴駁回確定），並扣得其與藍正長共同販
    賣海洛因所得500 元，及於高雄市○○區○○路34號前逮捕
    林椿富，並扣得其甫買入之上開海洛因1 包（驗前淨重0.06
    4 公克，驗後淨重0.054 公克）。嗣於同日（16日）12時47
    分許，警方持檢察官拘票前往藍正長位於高雄市三民區○○
    ○路476 號6 樓之4 居所，拘提藍正長，並持法院搜索票，
    在上址搜索扣得藍正長所有之海洛因45包（驗後合計淨重4.
    89公克，空包裝總重13.05 公克），及其所有供其販賣海洛
    因使用之三星牌Anycall 行動電話1 支（含門號0000000000
    號SIM 卡1 張）。
二、藍正長明知甲基安非他命係經政府公告，列為毒品危害防制
    條例第2 條第2 項第2 款所定之第二級毒品，未經許可不得
    持有、販賣。竟與姓名不詳綽號「黑文」之成年男子，共同
    基於販賣第二級毒品甲基安非他命以營利之犯意聯絡，於98
    年5 月5 日12時31分許，由許玉燕以其使用0000000000號手
    機，與藍正長持用0000000000號手機聯絡稱：欲以1000元之
    價格，購買甲基安非他命1 包，雙方約定於高雄市近七賢陸
    橋附近某加油站交貨等語，藍正長隨即與「黑文」聯絡，並
    取得安非他命1 包後，於同日（5 日）12時53分許後某時，
    抵達上開約定交貨地點附近，交付甲基安非他命1 包予許玉
    燕，並向許玉燕收取1000元，因而取得販賣甲基安非他命所
    得1000元（未扣案）。
三、案經高雄市政府警察局移送台灣高雄地方法院檢察署檢察官
    偵查起訴。
    理  由
一、證據能力：
(一)、證人林椿富、許玉燕各於警詢陳述關於被告藍正長如何販賣
    第一、二級毒品之犯罪情節部分，因與其等嗣於原審證述不
    符，而證人林椿富先前之警詢陳述係於其遭警查獲當日所為
    ，對於案情之記憶自然較為深刻，且對於案情敘述較少出於
    對於其他共同被告涉案之顧慮，所述內容復與其嗣於偵查中
    證述相符，又證人許玉燕則係應警傳喚以證人身分到案說明
    ，均足認上開證人等於警詢時受外力、人情等干擾程度較低
    ，又無其他證據可認有何非出於自由意志陳述之情形，且本
    院就上開證人於警詢陳述當時之原因、過程、內容、功能等
    外在環境加以觀察，足認上開證人警詢陳述係出於真意之信
    用性獲得確切保障，而有可信之特別情況，且為證明被告藍
    正長犯罪事實之存否所必要，依刑事訴訟法第159 條之2 規
    定，均認有證據能力。
(二)、證人林椿富、鄒清昆、許玉燕、楊婷琪及證人即原審共同被
    告吳宗憲，各於偵查中向檢察官所為之陳述，業經其等具結
    以擔保陳於偵查中經具結之陳述，並未曾提及檢察官在偵查
    時有不法取供之情形，且亦無證據足以證明證人上開陳述有
    顯不可信之情況，被告及其辯護人於本院復未再聲請詰問證
    人楊婷琪，而其他證人等於原審均已到庭接受詰問，足可認
    定業已保障被告藍正長、甲○○之詰問權，依刑事訴訟法第
    159 條之1 第2 項規定，均得為證據。
(三)、共同被告藍正長、甲○○於偵查中，各以被告身分所為陳述
    ，因其陳述當時之身分既非證人，即與「依法應具結」之要
    件不合，縱未命其具結，純屬檢察官調查證據職權之適法行
    使，當無違法可言。其中被告甲○○已於原審接受詰問，被
    告2 人於本院均未再聲請詰問其他共同被告，則被告2 人於
    偵查中所為陳述，分別對其他共同被告而言，均認有證據能
    力（最高法院96年度台上字第3527號判決要旨足參）。
(四)、本件監聽錄音係偵查犯罪機關依法定程序實施監聽所得，而
    後述卷附之監聽錄音譯文，雖為偵查犯罪機關單方面製作而
    為審判外之書面陳述，但被告及其辯護人均已知此部分譯文
    乃傳聞證據，而就此證據能力均表示無意見，即同意作為證
    據等情（見本院720 號卷第59頁），且經本院審理時踐行調
    查證據之程序，自得採為認定犯罪事實之基礎（最高法院93
    年度台上字第6510號判決要旨足參），另本院認為以之作為
    本件論証之證據，均與待證事實具有關聯性，且無證據證明
    此部分譯文有何遭變造或偽造情事，作為本案之證據亦屬適
    當，依刑事訴訟法第159 條之5 第1 項規定，自得為證據。
(五)、按鑑定人由審判長、受命法官或檢察官就下列之人選任1 人
    或數人充之：(一)就鑑定事項有特別知識經驗者。(二)經政府機
    關委任有鑑定職務者；鑑定之經過及其結果，應命鑑定人以
    言詞或書面報告；法院或檢察官得囑託醫院、學校或其他相
    當之機關、團體為鑑定，或審查他人之鑑定，並準用第203
    條至第206 條之1 規定，刑事訴訟法第198 條、第206 條第
    1 項、第208 條第1 項分別定有明文。
 1、本件卷附法務部調查局98年7 月13日調科壹字第0982301951
    0 號鑑定書，雖係被告以外之人於審判外之書面陳述，然法
    務部調查局係臺灣高等法院檢察署關於毒品鑑定之概括選任
    鑑定機關，此有臺灣高等法院檢察署92年9 月9 日檢文允字
    第0921001203號函附之「臺灣高等法院檢察署檢察長概括選
    任鑑定機關表列」足參，則上開毒品鑑定書，為刑事訴訟法
    第159 條第1 項規定之例外情形，應有證據能力。
 2、本件卷附高雄市立凱旋醫院98年6 月24日高市凱醫驗字第10
    438 號濫用藥物成品檢驗鑑定書、法務部調查局98年8 月10
    日調科壹字第09800418650 號鑑定書，均係檢察官委請鑑定
    ，依據上開規定，為刑事訴訟法第159 條第1 項規定之例外
    情形，均有證據能力。
二、訊據上訴人即被告藍正長否認如附表編號1-3 所示之販賣海
    洛因及編號4 所示之販賣甲基安非他命等犯行，辯稱：附表
    編號1 部分，係因鄒清昆有施用海洛因，故伊無償轉讓海洛
    因給鄒清昆，伊請甲○○將毒品交給鄒清昆；附表編號2 部
    分，當天是曾治順（已死亡）向伊要海洛因，伊叫其過來土
    地公廟拿，林椿富載曾治勝過來，伊將海洛因係無償轉讓給
    曾治順，伊並非販賣海洛因給林椿富；附表編號3 部分，伊
    當天在睡覺，並無與林椿富約定買賣海洛因，也沒有叫吳宗
    憲拿海洛因過去，吳宗憲與林椿富有無交易海洛因，伊並不
    知情；附表編號4 部分，伊不認識許玉燕此人，不可能販賣
    甲基安非他命給她云云；又訊據上訴人即被告甲○○固供認
    其有於上開時、地，為藍正長送交1 包物品給鄒清昆，並自
    鄒清昆處拿回1 個信封等情，惟否認其有與藍正長共同販賣
    海洛因犯行，辯稱：伊當時並不知藍正長要其送交給鄒清昆
    之物係海洛因，亦不知該信封內裝係何物；伊於警詢時係警
    方要伊配合製作筆錄，稱警方係要抓藍正長，要伊照筆錄內
    容去說，檢察官就可以放伊回家，豈知伊竟遭收押及起訴云
    云。惟查：
(一)、上開事實欄一(一)部分：
 1、此部分販賣海洛因之事實，業據被告藍正長於警詢及偵查自
    白在卷（見警一卷第15-16 頁、18179 號偵一卷第6-7 頁）
    ，且於原審初訊時（98年8 月5 日）坦承無誤（見原審卷第
    29-30 頁）。此外，被告藍正長於偵查中亦坦認其販賣海洛
    因毒品之來源，係姓名不詳綽號「少年董」之人（見18179
    號偵一卷第6 、8 頁）。
 2、被告甲○○於警詢供承：伊受藍正長之託拿1 包海洛因至家
    樂福大賣場與1 位計程車司機交易，伊收取900 元拿回去給
    藍正長等語（見警四卷第3 頁），又於偵查中以被告身分坦
    認：強哥（即藍正長）叫伊送海洛因去澄清路的大賣場，給
    1 位開計程車的司機，代價900 元，後來伊把900 元拿回去
    給強哥，門號0000000000係其在使用，以其妻名義申辦等語
    明確（見18658 號偵卷第6 頁），嗣於偵查中之原審羈押訊
    問時仍以被告身分供稱：那天伊去找藍正長買海洛因，有人
    向藍正長買海洛因，剛好伊有車，藍正長就叫伊拿過去，對
    方給900 元，伊把900 元拿給藍正長等語明確（見原審98聲
    羈字第538 號卷第4 頁），復有警方於98年6 月25日14時許
    ，於被告甲○○位於高雄市○○區○○街149-1 號居所，扣
    得其所有供其販賣海洛因使用之NOKIA 牌行動電話1 支（含
    門號0000000000號SIM 卡1 張）可佐。此外，對照附表二編
    號3 、4 所示被告藍正長、甲○○於交易當日之監聽譯文內
    容，堪認當日被告甲○○係於10時30分至10時33分期間，在
    約定交貨地點，交付海洛因1 包予鄒清昆，並由甲○○向鄒
    清昆收取900 元之事實無誤。
 3、證人鄒清昆於98年7 月13日偵查中具結證稱：伊用00000000
    00號行動電話撥打藍正長（自稱「自強」）0000000000號行
    動電話約地點見面買海洛因，98年6 月5 日是向藍正長買海
    洛因等語（見18179 號偵三卷第23-24 頁），嗣於98年12月
    3 日原審審理時具結證述：伊向藍正長購買海洛因，約在澄
    清、澄和路，交付毒品時，藍正長叫人家送來，伊將錢包起
    來交給對方等語（見原審卷第168 頁正、反面），復有如附
    表二編號1 、2 所示被告藍正長、證人鄒清昆於交易當日之
    監聽譯文內容可佐；雖證人鄒清昆上開證述中，均指稱其向
    被告藍正長係買500 元海洛因云云，然此與被告藍正長、甲
    ○○上開自白不符，又參照附表二編號4 所示被告藍正長、
    甲○○於交易當日之監聽譯文內容，被告甲○○確實提及「
    阿他（即指鄒清昆）拿9 （即900 元）而已耶」，足徵證人
    鄒清昆於98年6 月5 日應係購買900 元之海洛因，其所稱「
    500 元」之價格，應屬日後記憶錯誤所致，附此敘明。
 4、證人鄒清昆於原審固證述「伊將錢包起來交給對方，所以對
    方也不知道我交給他的是什麼」（見原審卷第168 頁反面）
    ，又被告藍正長於本院審理中亦供稱「甲○○不知伊託交係
    何物，伊亦告知係毒品」（見本院720 號卷第84頁）云云，
    然被告甲○○確實知悉其係為藍正長送交海洛因給買者之事
    實，已據其與藍正長上開自白在卷，又如上述，被告甲○○
    若當時不知鄒清昆交付之物係900 元，豈會於電話中有如附
    表二編號4 所示之對話內容，顯徵證人鄒清昆、被告藍正長
    此部分陳述，均屬事後迴護被告甲○○之詞，均無可取。
(二)、上開事實欄一(二)部分：
 1、此部分販賣海洛因之事實，業據被告藍正長於警詢及偵查自
    白在卷（見警一卷第14-15 頁、18179 號偵一卷第6 頁），
    且於原審初訊時（98年8 月5 日）坦承無誤（見原審卷第29
    -30 頁）。
 2、證人即原審共同被告林椿富於警詢及偵查中具結均證稱：伊
    有於98年6 月3 日上午11時許，向藍正長購買海洛因，1 次
    500 元，約在藍正長在澄清湖住家附近土地公廟（即高雄縣
    鳥松鄉○○路399 巷口）等語明確（見警三卷第10頁、1817
    9 號偵一卷第11-12 頁）。至於其雖於警詢之初陳稱「自98
    年6 月5 日開始向阿強（即藍正長）買海洛因云云（見警三
    卷第10頁），但此部分日期係屬記憶不清所致，亦經其於當
    日之警詢中即已更正為「98年6 月3 日」（見警三卷第10頁
    ），是尚不影響此部分之犯罪事實認定；雖證人林椿富於原
    審改稱當日係伊友人曾治順打電話給藍正長買海洛因，伊載
    曾治順前往，只有看到曾治順與藍正長談話，沒有看到其他
    事情（見原審卷第230-231 頁）云云，然此與被告藍正長上
    開自白及證人林椿富前於警、偵陳述均有不符，又參照被告
    藍正長當日之販毒交易情形，已遭警方跟監而拍照附卷（見
    警一卷第37-38 頁），倘無此事，被告藍正長何需於警方提
    示此搜證照片時，即坦認此係販毒給林椿富，且未提及「曾
    順治」等情（見警一卷第14-15 頁），是證人林椿富於原審
    所為上開證詞，無從採為對被告藍正長有利之認定。
(三)、上開事實欄一(三)部分：
 1、此部分販賣海洛因之事實，業據被告藍正長於警詢及偵查自
    白在卷（見警一卷第14頁、偵一卷第5-6 頁），且於原審初
    訊時（98年8 月5 日）坦承（見原審卷第29-30 頁）。
 2、證人即原審共同被告吳宗憲於偵查中具結證稱：販賣給林椿
    富之海洛因係藍正長的，幫藍正長賣海洛因係因藍正長會提
    供海洛因給伊，購買海洛因者打電話給藍正長，藍正長再以
    0000000000電話打給伊之0000000000號電話，去藍正長家拿
    海洛因至交貨地點給買家，係藍正長叫伊送海洛因至建工路
    、大豐路給一個人，收500 元等語明確（見18011 號偵卷第
    7-8 頁），嗣於原審亦具結證實上情（見原審卷第228-229
    頁），且經證人即共同被告林椿富於偵查及原審具結證稱：
    查獲之海洛因係伊向藍正長以500 元購買，由吳宗憲拿海洛
    因給伊（見18179 號偵一卷第11頁，原審卷第230 頁反面）
    等語明確。
 3、警方於高雄市○○區○○路與義華路口附近逮捕吳宗憲（業
    經原審法院判處有期徒刑10年，經本院99年度上訴字第144
    號判決上訴駁回，復經最高法院99年度台上字3416號判決上
    訴駁回確定，有卷附臺灣高等法院被告前案紀錄表可參），
    並扣得其與被告藍正長共同販賣海洛因所得500 元，及於高
    雄市○○區○○路34號前逮捕林椿富，並扣得其甫買入之上
    開海洛因1 包（驗前淨重0.064 公克，驗後淨重0.054 公克
    ）。嗣於同日（16日）12時47分許，警方持檢察官拘票前往
    藍正長位於高雄市三民區○○○路476 號6 樓之4 居所，拘
    提藍正長，並持法院搜索票，在上址搜索扣得藍正長所有之
    海洛因45包（驗後合計淨重4.89公克，空包裝總重13.05 公
    克），及其所有供其販賣海洛因使用之三星牌Anycall 行動
    電話1 支（含門號0000000000號SIM 卡1 張）等情，復經證
    人吳宗憲、林椿富及被告藍正長供述在卷，並有上開海洛因
    1 包、45包及行動電話可佐。又上開海洛因1 包及45包，經
    送驗結果確均係海洛因，有高雄市立凱旋醫院98年6 月24日
    高市凱醫驗字第10438 號濫用藥物成品檢驗鑑定書（見1801
    1 號偵卷第24頁）、法務部調查局98年7 月13日調科壹字第
    09823019510 號鑑定書可查（見18179 號偵三卷第50頁）。
(四)、上開事實欄二部分：
 1、此部分販賣甲基安非他命之事實，業據被告藍正長於警、偵
    及原審均自白在卷（見警一卷第18-19 頁，18179 號偵一卷
    第7 、134-135 頁，原審卷第29-30 頁），又證人許玉燕於
    警詢及偵查具結證述其曾於98年5 月5 日與被告藍正長電話
    連絡要買1000元毒品等情（見警二卷第4-5 頁，18179 號偵
    一卷第94-95 頁），復有附表二編號6-8 所示被告藍正長及
    證人許玉燕於交易當日之監聽譯文內容可稽。另證人楊婷琪
    於偵查中具結證稱「（提示0000000000「筆錄誤載00000000
    0000」98.5.5通聯監聽譯文），她（許玉燕）叫我拿1000元
    給她，說要去買安非他命，要一起施用」等語（見18179 號
    偵一卷第134 頁），復有附表二編號5 所示證人許玉燕、楊
    婷琪之監聽譯文內容可稽。
 2、證人許玉燕於上開警詢及偵查所述，其向被告購買毒品之名
    稱雖為「海洛因」云云，然對照被告上開自白及證人楊婷琪
    之證述內容，許玉燕於98年5 月5 日在高雄市七賢陸橋附近
    向被告藍正長購買之毒品，應係甲基安非他命無誤，證人許
    玉燕所述購買海洛因云云，應屬日後記憶錯誤所致，附此敘
    明。
 3、證人許玉燕於原審雖改稱其未使用過安非他命（即其沒有向
    藍正長買過甲基安非他命）；沒有在七賢陸橋的加油站見過
    藍正長云云（見原審卷第232 頁正、反面），惟依證人許玉
    燕之前科紀錄表所示，許玉燕除曾施用第一級毒品海洛因外
    ，尚有施用第二級毒品甲基安非他命之前科紀錄及刑事判決
    附於本院卷內可佐，復對照附表二編號6-8 所示被告藍正長
    及證人許玉燕之監聽譯文內容，是證人許玉燕於原審否認曾
    有施用甲基安非他命及在七賢陸橋的加油站見過藍正長等語
    ，顯與事實不符，足見其有迴護被告藍正長之意，自無可採
    。至於檢驗許玉燕毛髮之法務部調查局98年8 月10日調科壹
    字第09800418650 號鑑定書，雖呈海洛因代謝物陽性反應（
    見原審卷第60頁），然檢察官採集許玉燕毛髮送驗之日期係
    98年6 月26日（18179 號偵一卷第96頁），而送驗項目係「
    鴨片類毒品檢驗」，並非檢驗「甲基安非他命類」，則僅以
    此毛髮送驗之結果，尚難據以否定證人許玉燕有向被告藍正
    長購入甲基安非他命之事實。
(五)、按政府為杜絕毒品氾濫，毒害人民甚深，再三宣導教民眾遠
    離毒品、媒體之報導既深且廣，對於毒品之禁絕，應為民眾
    所熟悉。又政府對於查緝施用、轉讓及販賣毒品無不嚴格執
    行，且販賣毒品罪更係重罪，設若無利可圖，衡情一般持有
    毒品者，當不致輕易將持有毒品交付他人。況乎第一級毒品
    海洛因、第二級毒品甲基安非他命均屬價格不貲、物稀價昂
    ，而販賣毒品係違法行為，非可公然為之，亦無公定之價格
    ，不論任何包裝，均可任意分裝增減分量，每次買賣價量，
    亦可能隨時依雙方間之關係深淺、資力、需求量及對行情之
    認知、來源是否充裕、查緝是否嚴緊，購買者被查獲時供述
    購買對象之可能性風險之評估等，因而異其標準，並隨時機
    動調整，非可一概而論，是販賣之利得除經坦承犯行或價量
    俱臻明確外，委難查得實情，販賣之人從價差或量差中牟利
    方式雖異，其意圖營利之非法販賣行為則一，足徵被告藍正
    長、甲○○上開販賣第一級毒品海洛因，及被告藍正長上開
    販賣第二級毒品甲基安非他命等行為，渠等主觀上均有牟利
    意圖，應堪認定。
(六)、綜上各節，被告藍正長、甲○○所辯上情，均屬事後卸責之
    詞，不足採信。被告藍正長、甲○○上開販賣第一級毒品海
    洛因，及被告藍正長上開販賣第二級毒品甲基安非他命等犯
    行，均堪認定。
三、論罪部分：
(一)、按毒品危害防制條例第4 條，業經總統於98年5 月20日以華
    總一義字第09800125141 號公布，而該修正條文未依中央法
    規標準法第12條規定，另行規定施行日期，或授權以命令規
    定施行日期，自應依中央法規標準法第13條規定：「法規明
    定自公布或發布日施行者，自公布或發布之日起算至第3 日
    起發生效力。」（最高法院98年度台上字第4933號、4600號
    、3995號判決要旨參照）。至於毒品危害防制條例第36條規
    定之「本條例自公布後六個月施行」，所稱「本條例」係指
    92年7 月9 日修正公布之該條例而言; 即該次修正公布之毒
    品危害防制條例全文，始有第36條之適用。亦即毒品危害防
    制條例第36條規定，非指日後該條例之相關條文，凡經修正
    者，均自修正公布後六個月，才開始施行。故毒品危害防制
    條例第4 條規定之上開修正，僅係個別條文之修正，並非全
    部條文修正，應無同條例第36條之適用。故核被告藍正長所
    為上開事實欄一(一)、(二)、(三)部分，及被告甲○○所為上開事
    實欄一(一)部分，均係犯修正後毒品危害防制條例第4 條第1
    項之販賣第一級毒品罪。
(二)、毒品危害防制條例第4 條第2 項於上開修正生效前後，關於
    得併科罰金之金額，自修正前之「新臺幣七百萬元以下」，
    提高為修正前之「新臺幣一千萬元以下」，本件被告藍正長
    所為上開事實欄二部分之行為後，法律已有修正，經比較上
    述新舊法規定後，依刑法第2 條第1 項前段規定，本應適用
    有利於被告之修正前毒品危害防制條例第4 條第2 項規定，
    然被告所為此部分行為時（98年5 月5 日）之毒品危害防制
    條例第17條規定：「犯第4 條第1 項至第4 項、第5 條第1
    項至第4 項前段、第6 條第1 項至第4 項、第7 條第1 項至
    第4 項、第8 條第1 項至第4 項、第10條或第11條第1 項、
    第2 項之罪，供出毒品來源，因而破獲者，得減輕其刑。」
    ，而修正後則規定：「犯第4 條至第8 條、第10條或第11條
    之罪，供出毒品來源，因而查獲其他正犯或共犯者，減輕或
    免除其刑。犯第4 條至第8 條之罪於偵查及審判中均自白者
    ，減輕其刑。」核修正後之規定，第1 項除修正「因而破獲
    者」文字為「因而查獲其他正犯或共犯者」外，並刪除原條
    文「得減輕或免除其刑」之「得」字；第2 項則增列自白減
    輕其刑之規定，而被告所犯此部分復有上開「偵查及審判中
    均自白而減輕其刑」之適用（如後所述），則關於被告於量
    刑適用上，自以修正後之規定對被告較為有利。又上開毒品
    危害防制條例第4 條第2 項、第17條之規定，係對法定刑度
    與減輕其刑之適用規定，自不宜割裂而分別為新舊法之適用
    ，則綜合比較新舊法之規定後，認被告藍正長所為上開事實
    欄二部分，應犯修正後毒品危害防制條例第4 條第2 項之販
    賣第二級毒品罪。
(三)、被告藍正長、被告甲○○就上開事實欄一(一)部分犯行，及被
    告藍正長與吳宗憲就上開事實欄一(三)部分犯行，被告藍正長
    與綽號「黑文」成年男子就上開事實欄二部分犯行，各有犯
    意聯絡及行為分擔，均應論以共同正犯。至於被告藍正長、
    被告甲○○持有第一級毒品海洛因之低度行為，已為其等共
    同販賣海洛因之高度行為所吸收，及被告藍正長持有第二級
    毒品甲基安非他命之低度行為，已為其共同販賣甲基安非他
    命之高度行為所吸收，均不另論罪。
(四)、被告藍正長曾因肅清煙毒條例及麻醉藥品管理條例案件，經
    法院分別判處有期徒刑3 年8 月及7 月，經減刑為有期徒刑
    1 年10月及3 月又15日，並定應執行刑有期徒刑2 年1 月，
    於96年7 月16日執行完畢；另被告甲○○曾因施用毒品案件
    經法院判處有期徒刑1 年，減為有期徒刑6 月，如易科罰金
    ，以300 元折算1 日，於96年7 月16日執行完畢，各有臺灣
    高等法院被告前案紀錄表在卷可查，其等2 人於執行完畢後
    5 年內故意再犯有期徒刑以上之上開各罪，均為累犯，均依
    刑法第47條第1 項規定加重其刑（惟販賣第一、二級毒品之
    法定刑死刑或無期徒刑部分，依法均不得加重）。
(五)、按修正後販賣第一級毒品罪之法定刑為「死刑或無期徒刑；
    處無期徒刑者，得併科新臺幣二千萬元以下罰金」。然同為
    販賣第一級毒品之人，其原因動機不一，犯罪情節未必盡同
    ，或有大盤毒梟者，亦有中、小盤之分，甚或僅止於吸毒者
    友儕間為求互通有無之有償轉讓者亦有之，其販賣行為所造
    成危害社會之程度自屬有異，法律科處此類犯罪，所設之法
    定最低本刑卻同為「死刑或無期徒刑；處無期徒刑，得併科
    新臺幣二千萬元以下罰金」，不可謂不重。於此情形，倘依
    其情狀處以有期徒刑，即足以懲儆，並可達防衛社會之目的
    者，自非不可依客觀之犯行與主觀之惡性二者加以考量其情
    狀，是否有可憫恕之處，適用刑法第59條之規定酌量減輕其
    刑，期使個案裁判之量刑，能斟酌至當，符合比例原則。本
    件被告藍正長、甲○○所犯上開販賣第一級毒品之行為，販
    賣之數量非鉅，販毒所得不多，相較於大毒梟販賣毒品之數
    量及獲利，情節顯屬輕微，如不論其情節輕重，遽處以修正
    前販賣毒品罪之法定本刑死刑或無期徒刑，誠屬情輕法重，
    過於嚴苛，有傷人民對法律之情感，其犯罪情狀，顯有可憫
    恕之情況，本院認科以最低度刑，仍嫌過重，爰依刑法第59
    條規定，酌量減輕其刑。又被告藍正長所犯上開販賣第一級
    毒品及販賣第二級毒品部分，已於偵查及原審自白犯行（如
    上所述），自應適用修正後毒品危害防制條例第17條第2 項
    規定各減輕其刑，又就其所犯販賣第一級毒品部分，依法遞
    減之。而被告藍正長所犯上開各罪，有如上所述之加重、減
    輕事由，爰依法先加後減。至於被告甲○○所犯上開販賣第
    一級毒品部分，雖其曾於偵查自白犯行（如上所述），但其
    嗣於原審及本院之審理期間，均改辯上情而否認犯行，是其
    未符修正後毒品危害防制條例第17條第2 項規定「於偵查及
    審判中均自白」之減輕其刑規定，附此敘明。
四、原判決關於被告藍正長販賣第一級毒品，及關於被告甲○○
    等部分，據以論處被告藍正長、甲○○罪刑，固非無見；惟
    查：
(一)、毒品危害防制條例第4 條之上開修正，應自公布或發布之日
    起算至第3 日起發生效力（如上所述），原判決關於被告2
    人部分，均誤認「應自公布後6 個月之98年11月20日生效」
    ，自有未合。
(二)、被告藍正長所犯上開販賣第一級毒品部分，已於偵查及原審
    均自白犯行（如上所述），原判決關於此部分，漏未適用修
    正後毒品危害防制條例第17條第2 項規定減輕其刑，亦有未
    洽。
(三)、扣案之被告甲○○所有之NOKIA 牌行動電話1 支（含門號00
    00000000號SIM 卡1 張），係供其與被告藍正長共同販賣海
    洛因使用之物，自應於被告2 人主刑部分均諭知沒收（如後
    所述），原判決漏未諭知，即有未合。
(四)、原判決關於被告藍正長所犯上開事實欄一(三)部分之理由欄，
    引用被告藍正長與甲○○於98年6 月10日之通聯記錄為據，
    顯與該部分之事實認定相左；又原判決「據上論斷」欄亦漏
    未引用刑法第28條規定，均有未洽。
五、被告藍正長、甲○○上訴意旨仍執前詞，否認上開販賣第一
    級毒品犯罪，雖無理由，惟原判決關於此部分既有上述可議
    ，自應由本院將原判決關於此部分撤銷改判；另被告藍正長
    所犯上開販賣第二級毒品之罪證明確，原判決關於此部分疏
    未查證，遽為被告藍正長被訴此部分無罪，自有未洽，原審
    公訴人上訴指摘原判決關於此部分不當，為有理由，亦應由
    本院將原判決關於此部分撤銷改判。審酌被告藍正長為圖私
    利與他人共同或單獨販賣海洛因、甲基安非他命之犯罪動機
    、目的、手段及情節，危害國民身體健康及社會治安之程度
    非輕，被告甲○○參與藍正長共同販賣海洛因而分擔送貨取
    款之犯罪情狀，並念其被告2 人販賣之上開海洛因，及被告
    藍正長販賣之上開甲基安非他命等毒品之數量非多，犯罪所
    得非鉅，被告藍正長犯後於偵查中、原審初訊時及被告甲○
    ○犯後於偵查中，均尚能坦認犯行之態度，及其他關於被告
    2 人素行、智識程度等一切情狀，就被告藍正長部分各量處
    如附表一所示之刑，並依法定應執行之刑如主文第二項所示
    ；另就被告甲○○部分量處如主文第三項所示之刑。
六、沒收銷燬、沒收部分：
(一)、扣案被告藍正長所有之海洛因45包（合計淨重4.89公克，空
    包裝總重13.05 公克），為第一級毒品，應依修正後毒品危
    害防制條例第18條第1 項前段規定宣告沒收銷燬。又扣案之
    販賣海洛因所得500 元（上開事實欄一(三)部分），應與同案
    被告吳宗憲連帶沒收；另扣案之被告藍正長所有三星Anycal
    l 行動電話1 支（含門號0000000000號SIM 卡1 張），及被
    告甲○○所有之NOKIA 牌行動電話1 支（含門號0000000000
    號SIM 卡1 張），均屬供被告2 人犯本件販賣海洛因所用之
    物，應依修正後毒品危害防制條例第19條第1 項規定宣告沒
    收。
(二)、未扣案之被告藍正長販賣第一級毒品所得1400元，其中900
    元部分（上開事實欄一(一)部分），依共犯沒收之原則，為被
    告藍正長、甲○○因共同販賣毒品之犯罪所得之財物，應依
    修正後毒品危害防制條例第19條第1 項後段規定，諭知其2
    人連帶沒收，如一部或全部不能沒收時，以其等之財產連帶
    抵償之；又其中500 元部分（上開事實欄一(二)部分）應諭知
    沒收，如一部或全部不能沒收時，以被告藍正長財產抵償之
    。
(三)、未扣案之被告藍正長販賣第二級毒品所得1000元部分（上開
    事實欄二部分），依共犯沒收之原則，為被告藍正長、綽號
    「黑文」成年男子共同販賣毒品之犯罪所得之財物，應依修
    正後毒品危害防制條例第19條第1 項後段規定，諭知其2 人
    連帶沒收，如一部或全部不能沒收時，以其等財產連帶抵償
    之。
(四)、扣案之電子磅秤2 台、現金30800 元，尚難證明與上開販賣
    毒品之犯行有關，爰不予宣告沒收。
七、被告藍正長被訴轉讓第一級毒品部分，業經原審判決無罪確
    定（原審公訴人未就此部分上訴，見本院720 號卷第6 頁）
    ，自不另論列，附此敘明。
據上論結，應依刑事訴訟法第368 條、第369 條第1 項前段、第
364 條、第299 條第1 項前段，修正後毒品危害防制條例第4 條
第1 項、第2 項、第17條第2 項、第18條第1 項前段、第19條第
1 項後段，刑法第2 條第1 項但書、第11條、第28條、第47條第
1 項、第59條、第51條第5 款，判決如主文
本案經檢察官許美女到庭執行職務。
中    華    民    國    99    年    6     月    15    日
                  刑事第三庭    審判長法  官  莊崑山
                                      法  官  唐照明
                                      法  官  張意聰
以上正本證明與原本無異。
如不服本判決應於收受本判決後10日內向本院提出上訴書狀，其
未敘述上訴理由者，並得於提起上訴後10日內向本院補提理由書
狀（均須按他造當事人之人數附繕本）「切勿逕送上級法院」。
中    華    民    國    99    年    6     月    15    日
                                      書記官  陳金卿
附錄本件判決論罪科刑法條：
修正後毒品危害防制條例第4條第1項、第2項
製造、運輸、販賣第一級毒品者，處死刑或無期徒刑；處無期徒
刑者，得併科新台幣二千萬元以下罰金。
製造、運輸、販賣第二級毒品者，處無期徒刑或七年以上有期徒
刑，得併科新台幣一千萬元以下罰金。
附表一:
  ┌──┬───────┬─────────────────────┐
  │編號│ 犯 罪 事 實  │    主   文                               │
  ├──┼───────┼─────────────────────┤
  │ 1  │事實欄一、(一)  │共同販賣第一級毒品，累犯，處有期徒刑拾貳年│
  │    │              │，扣案之三星Anycall 行動電話壹支（含門號09│
  │    │              │00000000號SIM 卡壹張）及NOKIA 牌行動電話壹│
  │    │              │支（含門號0000000000號SIM 卡壹張）均沒收。│
  │    │              │未扣案之販賣第一級毒品所得新台幣玖佰元與梁│
  │    │              │世宏連帶沒收，如全部或一部不能沒收時，以其│
  │    │              │等財產連帶抵償之。                        │
  ├──┼───────┼─────────────────────┤
  │ 2  │事實欄一、(二)  │販賣第一級毒品，累犯，處有期徒刑拾壹年陸月│
  │    │              │，扣案之三星Anycall 行動電話壹支（含門號09│
  │    │              │00000000號SIM 卡壹張）沒收。未扣案之販賣第│
  │    │              │一級毒品所得新台幣伍佰元沒收，如全部或一部│
  │    │              │不能沒收時，以其財產抵償之。              │
  ├──┼───────┼─────────────────────┤
  │ 3  │事實欄一、(三)  │共同販賣第一級毒品，累犯，處有期徒刑拾壹年│
  │    │              │陸月，扣案之海洛因45包（合計淨重4.89公克，│
  │    │              │空包裝總重13.05 公克）均沒收銷燬，扣案之三│
  │    │              │星Anycall 行動電話壹支（含門號0000000000號│
  │    │              │SIM 卡壹張）沒收。扣案之販賣第一級毒品所得│
  │    │              │新台幣伍佰元與吳宗憲連帶沒收。            │
  ├──┼───────┼─────────────────────┤
  │ 4  │事實欄二      │共同販賣第二級毒品，累犯，處有期徒刑伍年，│
  │    │              │扣案之三星Anycall 行動電話壹支（含門號0983│
  │    │              │443484號SIM 卡壹張）沒收。未扣案之販賣第二│
  │    │              │級毒品所得新台幣壹仟元與「黑文」連帶沒收，│
  │    │              │如全部或一部不能沒收時，以其等財產抵償之。│
  └──┴───────┴─────────────────────┘
附表二：
┌─┬──────┬─────┬────────────────┬───┐
│編│            │雙方通話手│                                │ 證據 │
│號│    時間    │機門號    │   通  話  內  容               │ 出處 │
├─┼──────┼─────┼────────────────┼───┤
│1 │98年6月5日  │0000000000│A: 嘿。                         │警一卷│
│  │10時13分3秒 │(B：鄒清昆│B:同，一樣啦。                  │28頁  │
│  │            │)         │A:一嗎?                         │      │
│  │            ├─────┤B:對。                          │      │
│  │            │0000000000│A:好啦。                        │      │
│  │            │(A:藍正長)│B:一樣在那裡，快一點丫。        │      │
│  │            │          │A:好。                          │      │
├─┼──────┼─────┼────────────────┼───┤
│2 │98年6月5日  │0000000000│A: 你過去了嗎?                  │警一卷│
│  │10時29分12秒│(A:藍正長)│B：我在這裡等你了。             │28頁  │
│  │            │          │A:我叫一個少年的用過去。        │      │
│  │            ├─────┤B:你有跟他講我那個。            │      │
│  │            │0000000000│A:你說計程車他知道阿，          │      │
│  │            │(B：鄒清昆│  你早就在那裡等嗎?。           │      │
│  │            │)         │B:對啦。                        │      │
│  │            │          │A:幹你娘，他怎麼沒看到你呢?     │      │
│  │            │          │B:我在對面那個藥房那邊。        │      │
│  │            │          │A:喔，好我打給他。              │      │
├─┼──────┼─────┼────────────────┼───┤
│3 │98年6月5日  │0000000000│A:你跑去那裡?你在SEVEN嗎?       │警一卷│
│  │10時30分04秒│(A:藍正長)│B:沒.沒我在我們這邊外面。       │28頁  │
│  │            │          │A:我們這邊外面，呼，我不是說在賣│      │
│  │            ├─────┤  場。                          │      │
│  │            │0000000000│B:呼，大賣場喔。                │      │
│  │            │(B：甲○○│A:他現在那邊等你了，那沒看到你。│      │
│  │            │)         │B:喔，不好意思。                │      │
│  │            │          │A:好。                          │      │
├─┼──────┼─────┼────────────────┼───┤
│4 │98年6月5日  │0000000000│B:大仔，他叫你打給他，他有事情要│警一卷│
│  │10時33分50秒│(B：甲○○│  問你。                        │28頁  │
│  │            │)         │A:喔，好。                      │      │
│  │            ├─────┤B:阿他拿9而已耶。               │      │
│  │            │0000000000│A:對啦。                        │      │
│  │            │(A:藍正長)│B：阿他叫你打給他。             │      │
│  │            │          │A：好啦。                       │      │
├─┼──────┼─────┼────────────────┼───┤
│5 │98年5月5日  │0000000000│A：你是不是楊琴琪（按應為楊婷琪 │警一卷│
│  │10時14分許  │(A:許玉燕)│）。                            │34頁  │
│  │            ├─────┤B:對啦。                        │      │
│  │            │0000000000│A:我是許玉燕。                  │      │
│  │            │(B:楊婷琪)│B:喔。                          │      │
│  │            │          │A:你要不要。                    │      │
│  │            │          │B:要、要，你在那裡。            │      │
│  │            │          │A:你過來我們家好不好。          │      │
│  │            │          │B:在那裡。                      │      │
│  │            │          │A:七賢橋下來，我在那個加油站等你│      │
│  │            │          │  。                            │      │
│  │            │          │B:鹽埕區。                      │      │
│  │            │          │A:對阿，七賢三路、七賢橋這邊。  │      │
│  │            │          │B:我聽過，我再打給你。          │      │
│  │            │          │A:你馬上打給我，你現在要過來嗎。│      │
│  │            │          │B:對啦。                        │      │
├─┼──────┼─────┼────────────────┼───┤
│6 │98年5月5日  │0000000000│A：喂，志強喔。                 │警一卷│
│  │12時30分許  │(A:許玉燕)│B:嗯。                          │35頁  │
│  │            │          │A:我今天找你找整天。…..        │      │
│  │            │          │A:我現在要1猜 (台語:1000 元)    │      │
│  │            ├─────┤B:好啦．我等一下過去。          │      │
│  │            │0000000000│A:多久?                         │      │
│  │            │(B:藍正長)│B：差不多20分鐘。……           │      │
│  │            │          │A:在加油站你知喔。              │      │
│  │            │          │B:在正門那邊好了。              │      │
│  │            │          │A:好。                          │      │
├─┼──────┼─────┼────────────────┼───┤
│7 │98年5月5日  │0000000000│A：喂，志強喔。                 │警一卷│
│  │12時48分許  │(A:許玉燕)│B:快到了，還3分鐘就到。         │35頁  │
│  │            ├─────┤……                            │      │
│  │            │0000000000│A:。你到了打給我。              │      │
│  │            │(B:藍正長)│                                │      │
├─┼──────┼─────┼────────────────┼───┤
│8 │98年5月5日  │0000000000│A：你到了嗎。                   │警一卷│
│  │12時53分許  │(A:許玉燕)│B:我到了，你出來。              │35頁  │
│  │            ├─────┤A:好。                          │      │
│  │            │0000000000│                                │      │
│  │            │(B:藍正長)│                                │      │
└─┴──────┴─────┴────────────────┴───┘

司法院資訊處製作；財團法人民間司法改革基金會備份。
